【裁判字號】    90,訴,592
【裁判日期】    900920
【裁判案由】    公共危險
【裁判全文】
臺灣板橋地方法院刑事判決                            九十年度訴字第五九二號
    公  訴  人  臺灣板橋地方法院檢察署檢察官
    被      告  丁○○
    指定辯護人  甲○
右列被告因公共危險案件，經提起公訴（九十年度偵字第五三Ｏ七號），爰判決如左
：
    主  文
丁○○放火燒燬現供人使用之住宅，未遂，累犯，處有期徒刑貳年。扣案玻璃瓶兩個
、塑膠桶一個沒收。
    事  實
丁○○前因竊盜案件，經甲○於民國（下同）八十八年五月十七日以八十八年度易字
第一Ｏ三Ｏ號判處有期徒刑四月確定，於八十九年五月三十一日執行完畢，其罹患精
神分裂症，於九十年三月十日凌晨零時二十分許，受到幻聽干擾，有強烈的被害妄想
與關聯妄想，知覺、理會、思考之能力均呈現減弱之狀態，已達精神耗弱之狀況，因
居住在台北縣三重市○○街一五八巷八號之鄰居林熹寬返家時關門、聊天聲響過大，
丁○○心生不滿，萌生燒燬鄰宅之放火犯意，以玻璃瓶二個裝盛汽油，瓶口塞布條作
為引火裝置，連同裝有汽油之塑膠桶一個，一併持往林熹寬住處鐵門前先著手撥灑汽
油，並將其中一個玻璃瓶瓶口之布條點燃準備放火，幸遭屋內之林熹寬發覺報案後，
為警趕至現場查獲，並扣得丁○○所有之裝有汽油之玻璃瓶二個、塑膠桶一個等物，
經偵查起訴。
    理  由
一、被告丁○○除否認業將其中一個玻璃瓶點燃乙節外，餘皆坦承不諱，核與被害人
    林熹寬所述情節大致相符，應堪認定被告業已潑灑汽油在林熹寬住處大門口之事
    實。至被告是否業已點燃其中一個玻璃瓶部分，經查：被害人林熹寬於警訊中指
    述：當時我回到家過幾分鐘後聽到有人叫罵，我從陽台走出去看，看到丁○○手
    上拿著已點火的汽油彈，我下樓並看到我家前的鐵門已被他潑灑了汽油，所以我
    立即報警等語；其嗣後於甲○調查時結證稱：我住六號的鄰居在他家陽台上叫我
    ，說被告在巷子裡罵我，說我們吵到他，要放火來燒我家，接著我就聞到汽油味
    ，我出門一看，我家鐵門都倒滿汽油，然後看到被告一手拿瓦斯噴燈，一手拿著
    瓶子，正在點火，是瓦斯噴燈正在噴火，但汽油彈尚未點燃，他兩手都拿著東西
    ，靜靜站在那裡，沒有動作，我出門看前已經報警，很快警察就來，警察叫他把
    汽油彈放下，他也很順從的放下，自始至終並未點火，他是因為生病才這樣，我
    願意原諒他等語（見甲○九十年五月十七日訊問筆錄），然證人乙○○到庭結證
    稱：我到現場時，被告兩手都拿汽油瓶，沒有看到瓦斯噴燈，其中一個確實已經
    點燃還在燃燒，我們要被告將瓶子放下來，由我的同事把它熄滅等語（見甲○九
    十年五月十七日訊問筆錄），與被害人林熹寬於警訊中所述其中一枚玻璃瓶已經
    點燃之情節相同，是證人林熹寬於甲○所為對被告較為有利之證詞，應係事後願
    意原諒被告，所為迴護之詞，尚難採信，且依偵查卷第七頁之扣案物品照片一張
    ，其中一枚玻璃瓶瓶口之布條尚完整，另一枚玻璃瓶瓶口布條已取下，亦與證人
    乙○○所述，由其同事將其中一個已點燃之玻璃瓶火熄滅乙節相符，綜上足認被
    告確已將其中一個玻璃瓶點燃準備拋擲放火，幸經警方及時趕至現場查獲，始未
    成災。此外，復有現場照片三幀、扣案之玻璃瓶兩個、塑膠桶一個足稽，被告犯
    行堪以認定。
二﹑
  (一)被告係犯刑法第一百七十三條第三項、第一項燒燬現供人使用之住宅罪未遂。被
    告業已著手潑灑汽油並已點燃手上之一枚汽油瓶準備放火，顯已著手犯罪之實行
    ，但未生燒燬他人住宅之結果即為警查獲，係屬未遂，爰依刑法第二十六條之規
    定減輕其刑。
  (二)又被告自八十年間起，即有被害妄想、視覺幻覺（看到魔鬼）、聽覺幻覺（有聲
    音命令他去打人），並有混亂行為、攻擊行為、自傷行為（拿刀割自己手腕），
    其並有使用安非他命的習慣，經評估診斷為物質誘發性精神病，之後於八十四年
    、八十五年、八十六年、八十七年、八十九年多次住院，最後一次係於八十九年
    十二月十四日至同年月二十六日住院，因受幻聽干擾，故於住院之前不斷嘗試自
    殺，此次無故持易燃物欲放火焚燒他人房屋，其自陳係受幻聽干擾，同時有強烈
    的被害妄想與關聯妄想，其知覺能力已經受到幻覺與妄想之扭曲、干擾，而呈現
    減弱之狀態，於犯罪時已達精神耗弱之狀況，此並有馬偕紀念醫院九十年六月二
    十二日馬院醫精字第九ＯＯ七七四號精神鑑定報告可參，爰依刑法第十九條第二
    項之規定，遞減輕其刑。
  (三)按以空玻璃瓶，內裝汽油或柴油等，於瓶口填塞布條所製成之土製汽油彈，經點
    火拋擲撞擊後，使玻璃瓶破碎，汽油或柴油等飛濺，並引起揮發性燃燒，該類危
    險物品認具殺傷力或破壞性，但因瓶內無火炸藥及爆炸裝置，為非爆發性燃燒，
    認純屬一般之油彈，應非屬爆裂物，查證人乙○○結證稱：被告只是將汽油裝在
    玻璃瓶裡面，並沒有炸藥裝置等語（見甲○九十年五月十七日訊問筆錄），是公
    訴人認被告係觸犯刑法第一百七十六條、第一百七十三條以爆裂物炸燬現供人使
    用之住宅罪之準放火罪，容有誤會，起訴法條應予變更為刑法第一百七十三條之
    放火罪。
  (四)至公設辯護人為被告辯護稱：被告自行打電話報警，應符合自首之構成要件乙節
    。經查：被告供述：我打電話跟警察說，我有精神分裂症，一時控制不了，我潑
    完汽油後先回家打電話給警察，並告訴他我的地址，請他們趕快來，送我到精神
    療養院，我並沒有說我要放火等語（見甲○九十年四月三日、七月二十六日訊問
    筆錄）；證人丙○○警員到庭結證稱：案發時是民眾打一一Ｏ報警，由分局勤務
    中心轉達，另外，被告及里長也有直接打到大同派出所，被告打來說聽到隔壁的
    吵雜聲，他受不了，他有準備汽油彈要放火，我勸他不要放火，他並沒有要我們
    去現場阻止他的意思，是誰先打來我已經不太記得了，印象中是先接到勤務中心
    的電話，我已經通知員警到現場，才接到被告的電話，因為被告已經在現場鬧很
    久了等語（見甲○九十年八月三十日訊問筆錄），被告與證人就電話內容所述不
    一（究竟被告有沒有說要放火？），然前開報警之電話，均未錄音，現已無法查
    證，有台北縣警察局三重分局九十年七月二十五日回函稱：本分局大同派出所於
    三月九日晚上十時至十二時值班員警丙○○係先接獲未具名之電話報案，復接獲
    里長之報案，而通知線上巡邏警網前往處理，因未有電話錄音設備，故無法提供
    被告丁○○之報案紀錄等語。然綜合被告及證人所述經過情節，應係被告於潑灑
    汽油後，始回家打電話報警，然此時已有其他人報警，雖里長及被害人於報警時
    ，可能未告知該管公務員被告之姓名為「丁○○」，但其等必已告知現場之地址
    ，並陳述行為人係其隔壁鄰居，是警方應已知犯罪事實並有確切之根據，得為合
    理之可疑，知悉犯罪人為何人，是被告之放火行為，已不屬未發覺之罪，甲○認
    被告之行為，尚不構成自首，附此敘明。
  (四)爰依刑法第五十七條之規定審酌被告丁○○之犯罪動機、目的、手段，犯罪時因
    受幻聽干擾所受之刺激及其品性、生活狀況、智識程度、尚未放火，犯罪所生損
    害較輕，及犯罪後均坦承犯行，表示悔意，被害人亦表示願意原諒被告，態度良
    好等一切情狀，從輕量處如主文所示之刑。扣案玻璃瓶兩個、塑膠桶一個，為被
    告所有供前開犯罪所用之物，業據被告陳明在卷，應依刑法第三十八條第一項第
    二款之規定沒收。至扣案水果刀一把，公訴人亦聲請沒收，然被告自陳係其割自
    己手腕所用，尚難認水果刀與放火犯罪有關，爰不予沒收。
據上論斷，應依刑事訴訟法第二百九十九條第一項前段、第三百條，刑法第一百七十
三條第三項、第一項、第四十七條、第十九條第二項、第二十六條、第三十八條第一
項第二款，判決如主文。
中      華      民      國    九十      年      九      月     二十     日
                                          法  官   蕭  一  弘
右正本證明與原本無異。
如不服本判決，應於判決送達後十日內，向甲○提出上訴狀。
                                          書記官   郭  玉  芬
中      華      民      國    九十      年      九      月     二十一   日
附錄法條
刑法第一百七十三條
放火燒燬現供人使用之住宅或現有人所在之建築物、礦坑、火車、電車或其他供水、
陸、空公眾運輸之舟、車、航空機者，處無期徒刑或七年以上有期徒刑。失火燒燬前
項之物者，處一年以下有期徒刑、拘役或五百元以下罰金。
第一項之未遂犯，罰之。
預備犯第一項之罪者，處以年以下有期徒刑、拘役或三百元以下罰金。


司法院資訊處製作；財團法人民間司法改革基金會備份。
